臺灣高等法院臺南分院刑事判決
上　訴　人
即　被　告　甲 ○ ○
選任辯護人　林 金 宗　律師
上列上訴人因違反槍砲彈藥刀械管制條例案件，不服臺灣嘉義地
方法院93年度訴字第538號中華民國94年1月17日第一審判決（起
訴案號：臺灣嘉義地方法院檢察署九十三年度偵字第四四二四號
），提起上訴，本院判決如下：
    主  文
原判決撤銷。
甲○○未經許可，寄藏瓦斯槍，處有期徒刑壹年貳月，併科罰金
新臺幣貳萬元，罰金如易服勞役，以新臺幣玖佰元即銀元佰元
折算壹日。扣案之瓦斯長槍壹枝（槍枝管制編號0000000
000），沒收。
    事  實
一、甲○○明知瓦斯槍屬槍砲彈藥刀械管制條例所列之槍砲為管
    制物品，非經主管機關許可，不得持有、寄藏，竟於民國（
    下同）九十年底某日，在嘉義縣新港鄉○○村○○路一三四
    號住處，接受黃健智（業於九十一年五月四日死亡）之委託
    保管渠所有具殺傷力之瓦斯長槍（槍枝管制編號00000
    00000）一枝後，旋藏置上址屋內，而未經許可寄藏上
    開長槍。嗣於九十三年七月二十六日下午三時許，為警持台
    灣嘉義地方法院所核發之搜索票至上址執行搜索而當場查獲
    ，並扣得前揭長槍一枝（槍枝管制編號000000000
    0）。
二、案經嘉義縣警察局移請臺灣嘉義地方法院檢察署檢察官偵查
    起訴。
    理  由
一、訊據上訴人即被告固坦承於上開時日受黃健智（業於九十一
    年五月四日死亡）之託保管渠所有具殺傷力之瓦斯長槍（槍
    枝管制編號0000000000）一枝，而將之藏放於其
    住處屋內等情不諱，惟矢口否認有何違反槍砲彈藥刀械管制
　　條例之犯行，辯稱：伊不知該瓦斯長槍有殺傷力，且該瓦斯
　　長槍放置於上訴人營業店舖後方餐廳靠在牆壁上，無任何東
　　西遮掩，一進屋內即可看到該瓦斯長槍，並無藏放之行為云
  　云（本院卷第三六頁）。
二、經查：
　(一)上揭事實，迭據被告甲○○於警局初詢（見警卷第一頁至第
  　二頁）、偵查（見偵查卷第九頁至第十一頁、第二三頁）及
    原審審理時（見原審卷第二五頁、第三三頁至第三四頁）均
    坦承不諱，核與證人即被告鄰居黃志東證述之情節相符（見
    偵查卷第二一頁至第二二頁），並有嘉義縣警察局搜索扣押
    筆錄、扣押物品目錄表、扣押物品收據、原審法院搜索票、
    黃健智之死亡證明書等影本各一份、查獲現場採證照片五幀
    （見警卷第十八頁至第二三頁，偵查卷第十四頁至第十六頁
    ）、扣案之瓦斯長槍一枝附卷足憑，足見上情非虛。而上開
    長槍經送內政部警政署刑事警察局鑑定結果認：「送鑑改造
    長槍一枝（槍枝管制編號0000000000），係玩具
    長槍，以中型二氧化碳高壓鋼瓶內氣體為發射動力，經實際
    試射三次，其發射物（彈丸）單位面積動能分別為五十點四
    二、五十點九八、四十七點一一焦耳＼平方公分。而有關殺
    傷力之相關數據：（一）美國軍醫總署定義：彈丸撞擊動能
    達五十八呎磅（約為七十八‧六焦耳），則足以使人喪失戰
    鬥能力。（二）本局對活豬作射擊測試結果，彈丸單位面積
    動能達二十四焦耳＼平方公分，則足以穿入豬隻皮肉層。（
    三）依日本科學警察研究所之研究結果，彈丸單位面積動能
    達二十焦耳＼平方公分則足以穿入人體皮肉層」等情，有該
    局九十三年八月二十日刑鑑字第○九三○一六四八八○號槍
    彈鑑定書一份在卷可稽（見偵查卷第二五頁至第二八頁）。
    則扣案之上開長槍經實際試射，其發射物（彈丸）之單位面
    積動能既分別為五十點四二、五十點九八、四十七點一一焦
    耳＼平方公分，顯逾前述二十四焦耳＼平方公分及二十焦耳
    ＼平方公分，足以射入人體皮肉層，具有殺傷力，而屬於槍
    砲彈藥刀械管制條例所列具殺傷力之瓦斯槍甚明，是被告之
    前開自白核與事實相符，足以採信。
  (二)嗣被告於本院審理時則以前開情節置辯，然倘若上開瓦斯長
  　槍未具有殺傷力，則所有人黃健智又何必大費周章委託被告
    寄藏？以被告之年齡、社會經驗（曾有侵占、妨害兵役、傷
    害、施用毒品、妨害家庭等前科）及扣案瓦斯長槍之結構（
    詳如警卷扣案照片所示），豈有可能不知此中之利害關係！
    是其此部分所辯顯違事理之常，而不足採。至藏放地點，業
    經證人即警員乙○○到庭詰證稱：（當天你是否有持搜索票
    去搜索被告甲○○住處？）是的。（當時是否有搜到壹把長
    槍？）是的。（當初搜到長槍的位置在那裡？）當時我從茶
    葉店進去到臥房的中間有一間雜物間，長槍是放在雜物間的
    桌子底下紙箱子的上面，是用壹個大型黑色垃圾袋包住長槍
    的。（從茶葉店進入雜物間有無門？）沒有門。（你說瓦斯
    槍當時是用大型黑色垃圾袋包著，如何知道是長槍？）沒有
    辦法一下子看出來，是用手觸摸後才知道。（這把瓦斯槍當
    時有無裝瓦斯罐？）有的，且有灌滿瓦斯等情明確（本院卷
    第四七頁至第四八頁）。據此，被告所辯未加以藏放云云，
    亦屬事後卸責之詞，委無足採。
  (三)綜上所述，本件事證明確，被告犯行，堪予認定。
三、被告行為後本院裁判前，槍砲彈藥刀械管制條例業經部分修
    正，於九十四年一月廿六日經總統公布施行（同月廿九日生
    效），原第八條第四項寄藏瓦斯槍者，處一年以上七年以下
    有期徒刑，併科新台幣七百萬元以下罰金。嗣經修正為處三
    年以上十年以下有期徒刑，併科新臺幣七百萬元以下罰金，
    依刑法第二條第一項比較新舊法輕重之結果，修正前之規定
    對被告較為有利，應適用修正前槍砲彈藥刀械管制條例第八
    條第四項之規定。按修正前及現行槍砲彈藥刀械管制條例第
    八條第四項係將「持有」與「寄藏」為分別之處罰規定，則
    單純之「持有」，固不包括「寄藏」，但「寄藏」之受人委
    託代為保管，其保管之本身所為之「持有」，既係「寄藏」
    之當然結果，法律上自宜僅就「寄藏」行為為包括之評價，
    不應另就「持有」予以論罪（最高法院七十四年台上字第三
    四００號判例、最高法院九十二年度台上字第一三六○、五
    一八○號判決可資參照）。是公訴意旨雖認被告係犯同條例
    第八條第四項之未經許可，持有瓦斯槍罪嫌，然被告係受他
    人委託而保管前揭長槍，應為寄藏而非持有，業如前述，自
    不應再論以持有罪（惟起訴法條相同自無變更法條之問題）
    。
四、原審以被告甲○○違反槍砲彈藥刀械管制條例罪證明確，據
    以論罪科刑，固非無據，惟：(一)槍砲彈藥刀械管制條例業經
    部分修正，於九十四年一月廿六日經總統公布施行（同月廿
    九日生效），原第八條之刑度已予修正，原審未及比較新舊
    法，尚有欠妥。(二)又公訴意旨雖認被告係犯同條例第八條第
    四項之未經許可，持有瓦斯槍罪嫌，原審改論以同條項之未
    經許可，寄藏瓦斯槍罪，所犯法條相同，自無變更法條之問
    題，原審逕以變更法條並引用刑事訴訟法第三百條，亦有失
    當。被告上訴意旨猶執陳詞否認犯行並以原判決量刑過重而
    指摘原判決之不當，固無理由，惟原判決既有上開可議，自
    應由本院將原判決撤銷改判。爰審酌被告之曾有傷害、妨害
    兵役、施用毒品、侵占等前科，素行不佳，及其國中畢業、
    從事茶葉販賣之智識程度，寄藏具殺傷力之瓦斯長槍之行為
    造成社會治安之潛在性危險，惟寄藏期間並未另有非法行為
    、動機單純、寄藏期間非短及犯罪後自白部分犯行、配合警
    方辦案、併其犯後態度態度等一切情狀，量處如主文第二項
    所示之刑，併科罰金部分，並諭知如易服勞役，以新臺幣九
    百元即銀元三百元折算一日之標準，以示懲儆。另扣案具殺
    傷力之瓦斯長槍一枝（槍枝管制編號0000000000
    ）係違禁物，應依刑法第三十八條第一項第一款之規定宣告
    沒收。
據上論結，應依刑事訴訟法第369條第一項前段、第364條、第29
9條第一項前段、修正前槍砲彈藥刀械管制條例第八條第四項，
刑法第二條第一項但書、第十一條前段、第四十二條第二項、第
三十八條第一項第一款，罰金罰鍰提高標準條例第二條，現行法
規所定貨幣單位折算新臺幣條例第二條，判決如主文。
本案經檢察官吳忠賢到庭執行職務。
中　　華　　民　　國　　94　　年　　5 　　月　　17　　日
                  刑事第五庭    審判長法　官  楊明章
                                      法　官  顏基典
                                      法　官  沈揚仁
以上正本證明與原本無異。
如不服本判決，應於收受本判決後十日內向本院提出上訴書狀。
其未敘述上訴理由者並得於提起上訴後十日內向本院補提理由書
狀（均須按他造當事人之人數附繕本）「切勿逕送上級法院」。
　　　　　　　　　　　　　　　　　　　書記官  李梅菊
中　　華　　民　　國　　94　　年　　5 　　月　　17　　日
附錄論罪科刑法條全文：
修正前槍砲彈藥刀械管制條例第八條：
未經許可，製造、販賣或運輸鋼筆槍、瓦斯槍、麻醉槍、獵槍或
空氣槍者，處五年以上有期徒刑，併科新台幣一千萬元以下罰金
。
未經許可，轉讓、出租或出借前項所列槍枝者，處三年以上十年
以下有期徒刑，併科新台幣七百萬元以下罰金。
意圖供自己或他人犯罪之用，而犯前二項之罪者，處無期徒刑或
七年以上有期徒刑，併科新台幣一千萬元以下罰金。
未經許可，持有、寄藏或意圖販賣而陳列第一項所列槍枝者，處
一年以上七年以下有期徒刑，併科新台幣七百萬元以下罰金。
第一項至第三項之未遂犯罪之。
